【裁判字號】    98,台上,6709
【裁判日期】    981112
【裁判案由】    違反毒品危害防制條例
【裁判全文】
最高法院刑事判決            九十八年度台上字第六七０九號
上  訴  人  台灣高等法院檢察署檢察官
被      告  乙○○
上  訴  人
即  被  告  甲○○
上列上訴人等因被告等違反毒品危害防制條例案件，不服台灣高
等法院中華民國九十八年八月十九日第二審判決（九十八年度上
訴字第二一五七號，起訴案號：台灣板橋地方法院檢察署九十五
年度偵字第一三二七五號），提起上訴，本院判決如下：
    主  文
原判決關於乙○○部分撤銷，發回台灣高等法院。
其他上訴駁回。
    理  由
壹、撤銷部分（即乙○○部分）
本件原判決以公訴意旨略稱：被告乙○○與林章華（另案審理）
共同基於販賣第一級毒品海洛因之犯意聯絡，由林章華於民國九
十五年三月十六日上午六時許，以電話與陳坤泉聯繫海洛因交易
價格後，將海洛因一包（重量不詳）交乙○○帶往台北縣土城市
○○路○段一五五巷五號前，以新台幣（下同）一萬六千元之價
格販賣予陳坤泉，乙○○並向陳坤泉收取上開價金後，交與林章
華，林章華則以提供安非他命予乙○○施用作為報酬等情。因指
乙○○與林章華共涉毒品危害防制條例第四條第一項之販賣第一
級毒品罪嫌云云。經審理結果，認不能證明乙○○犯罪，因而維
持第一審關於諭知乙○○無罪部分之判決，駁回檢察官此部分在
第二審之上訴，固非無見。
惟查：無罪之判決，依刑事訴訟法第三百零八條之規定，亦應記
載其理由，故對於被告被訴之犯罪事實及卷內不利於被告之證據
資料，如何不足以證明被告犯罪或其行為不罰，均應詳述其理由
，否則即有判決不載理由之違背法令。又採為判決基礎之證據雖
已調查，而其內容尚未明瞭者，即與未經調查無異，如遽行判決
，仍屬應於審判期日調查之證據而未予調查。原判決採信被告乙
○○否認犯罪之辯解，並排除乙○○在警詢、偵查中之自白，其
理由說明：乙○○雖於警詢及偵查中自白其於九十五年三月十六
日，幫林章華攜帶海洛因，至土城學府路陳坤泉住處樓下交予陳
坤泉，陳坤泉交付伊一萬六千元，伊再把錢交給林章華，林章華
免費提供安非他命予伊施用云云，惟於第一審審理時已改稱：伊
沒有交付海洛因予陳坤泉，警詢時是警察叫伊這樣講的，如果不
這樣說就要告伊販賣等語；又乙○○於九十五年五月二十四日上
午九時四十分警詢結束，於同日晚上二十時解送至台灣板橋地方
法院檢察署，於同日晚上二十一時四十二分接受檢察官訊問，警
方所告知足以影響其自白任意性之言語，距其接受檢察官偵訊之
時間未逾二十時，時間短暫，難謂其偵查中自白任意性不受警方
干擾云云，而為有利乙○○之認定（見原判決第九頁理由(二)、第
十二頁理由六之(一)）。係以乙○○在警詢中之自白係受員警威嚇
之陳述，而予排除。惟乙○○上開有利於己之辯解，是否屬實？
究竟有無遭受威嚇？何以致不能任意陳述？又何以相隔十二小時
，乙○○仍受警方威嚇中而不能在檢察官偵訊時為任意陳述？又
依本件台北市政府警察局移送書之記載，嗣警方仍以涉嫌毒品危
害防制條例第四條第一項之罪嫌移送乙○○，乙○○何以在偵查
中仍為與警方相符之陳述？凡此，均非無疑而啟人疑竇。惟原審
就此與認定乙○○之自白是否具證據能力之有關事項，未詳予調
查審認，亦未於理由內說明其認乙○○係受警方威嚇影響而為供
述，敘明所憑之證據及認定之理由，遽認乙○○警詢之供述均非
出於自由意志，且據以推論其偵查中之自白亦不得作為證據，自
嫌速斷，難認無調查職責未盡及判決理由不備之違誤。且依卷內
證據資料及原判決之說明，乙○○、林章華與陳坤泉三人，於當
日所為之通聯內容：林章華與乙○○兩人於是日上午六時三十四
分有下段通話：「（林章華，下稱章）：台生，你去大哥那裡拿
錢。（乙○○，下稱台）：哪裡？章：陳大哥啊。台：拿到以後
……」；同日上午六時五十二分林章華與陳坤泉，復有下開對談
：「章：大哥，我叫台生過去了。（陳坤泉，下稱坤）多久會到
？章：我有叫他過去了。坤：這樣子，妳幾點會過去？章：我拿
到往你那邊過去，大哥，我不夠六千。坤：你叫台生來拿了。章
：你多拿一些給他好嗎。坤：我拿一萬給台生。章：我先拿一萬
對嗎？再拿六千給台生好嗎？『一萬六』有沒有？坤：拿『一萬
六』給台生喔。章：我跟你拿再跟你算就對了。坤：我不知道，
拿『一萬六』就對了。章：對！」（見原判決第十頁）；嗣至同
日上午九時四十二分，林章華、陳坤泉二人，又有下列通話：「
章：你要嗎？坤：有啦！一千元就好。章：一千元就好了？大哥
！那個要七千元，……。坤：什麼七千！章：四一七（指四分之
一錢海洛因七千元）。坤：喲！章：東西不錯。坤：四一七千。
……：章：我東西拿過去給你，我跟你算就對了，好嗎！『我剛
才跟你拿一萬六』。坤：不要緊。章：什麼不要緊！一條一條要
算。坤：你叫台生來就對了！」；至同日上午十一時，林章華又
與乙○○通話如下：「台：姐啊！你跟大哥講……你『女的』是
四一（指四分之一錢海洛因），還是一半（指半錢海洛因）。章
：四一……『男的』（指安非他命）你不要吃太多。台：我知道
」各等語（見偵查卷第三二七頁）。倘均屬無訛，則乙○○在警
詢及偵查中自承：知情林章華、陳坤泉當日有一萬六千元之海洛
因交易，而由伊為林章華送貨，並向陳坤泉收款一萬六千元，林
章華有供其施用安非他命等語之自白，似與上開通話內容相符，
參酌乙○○為警查獲後，因施用第二級毒品而經檢察官聲請觀察
勒戒，由台灣板橋地方法院以九十五年度毒聲字第一二五九號裁
定觀察勒戒在案（見原審卷第三六頁），及前開林章華囑咐乙○
○安非他命不要吃太多之談話，則乙○○在警詢、偵查之自白，
似非無佐證可憑。原判決未詳加勾稽，遽信乙○○否認犯罪之辯
解，及採信證人林章華於審理時證稱：沒有叫乙○○去向陳坤泉
收錢，買毒品之事與乙○○無關；暨證人陳坤泉於警詢中所供：
乙○○所說替林章華送海洛因一包，並取一萬六千元不實在各等
語，執該二人均否認犯罪所為有利於己且與前開客觀存在之錄音
內容不符之證詞，而為有利乙○○之認定，即嫌速斷，判決自有
違誤。檢察官上訴執以指摘，尚非全無理由，應認原判決關於乙
○○部分，有撤銷發回之原因。
貳、駁回部分（即甲○○部分）
一、販賣第二級毒品部分
按刑事訴訟法第三百七十七條規定，上訴於第三審法院，非以判
決違背法令為理由，不得為之。是提起第三審上訴，應以原判決
違背法令為理由，係屬法定要件。如果上訴理由書狀並未依據卷
內訴訟資料，具體指摘原判決不適用何種法則或如何適用不當，
或所指摘原判決違法情事，顯與法律規定得為第三審上訴理由之
違法情形，不相適合時，均應認其上訴為違背法律上之程式，予
以駁回。原判決維持第一審關於論上訴人甲○○以連續販賣第二
級毒品，累犯罪，處有期徒刑捌年，並為相關從刑諭知部分之判
決。駁回甲○○該部分在第二審之上訴。係依憑甲○○坦承有於
原判決事實欄所載之時、地，連續三次收受吳子魁交付之金錢後
，交付安非他命予吳子魁等情不諱，參酌證人吳子魁於審理中證
述：（安非他命）我是跟甲○○買的，但他跟誰拿我不清楚；我
們碰面，我拿三千元給他，他就走了，十幾分鐘後回來，我在四
海遊龍等他，他過一段時間拿安非他命給我；我拿一千元給他；
碰面後我交給他二千元，上訴人也是過十幾分鐘才交安非他命給
我等語，及卷附甲○○持用之0000000000號行動電話
通訊監察紀錄譯文核與原判決認定販賣毒品予吳子魁相符部分等
證據資料，而為論斷，已敘述其所憑之證據及認定之理由。而以
甲○○否認有販賣安非他命予吳子魁之犯行，並辯稱：伊與吳子
魁是合資購買，並非販賣；辯護人為其辯稱：甲○○係代購而已
，無販賣云云，係飾卸之詞，無足採取，在理由內依憑調查所得
證據，詳加指駁；並說明：毒品危害國人健康、敗壞社會風氣，
國家對於販賣毒品，制定特別刑法加重處罰，故販賣毒品乃高風
險犯罪，交易時為求隱蔽，上下游間多單線聯絡以避查緝。依證
人吳子魁之證詞及卷內通聯譯文，其與甲○○間之交易，係先由
吳子魁以電話詢問，甲○○則向吳子魁問明購買金額及數量，並
指定時間、地點後，前往向吳子魁收取現金離去，再於十數分鐘
後，攜帶已分裝之安非他命在原處交付吳子魁，並非甲○○將購
得超出分量之毒品，由兩人當場朋分者，足認甲○○係自行營利
，販賣第二級毒品予吳子魁，所辯合資、代購等詞，均不足採之
理由。從形式上觀察，原判決並無違背法令之情形存在。檢察官
上訴意旨略以：原判決理由內，就上開同案被告乙○○部分，採
取證人陳坤泉之證詞，說明以：「證人陳坤泉先於警詢時證稱：
……今（九十五）年五月二十二日中午以一萬元向『阿咪（即甲
○○）』買安非他命」等語。原判決既認甲○○有基於概括犯意
，於九十五年三月十九日、二十六日及二十七日連續販賣安非他
命三次予吳子魁，則應就此甲○○販賣安非他命予陳坤泉部分，
併予審判。原審置此販賣予陳坤泉部分於不顧，有已受請求之事
項未予判決之違背法令云云；甲○○上訴意旨略稱：(一)、依原判
決上開說明：係依甲○○與吳子魁之上開交易模式，認甲○○係
就已取得安非他命，自行營利，販賣予吳子魁。惟原判決上開認
定，係出於推測擬制而為判決之基礎，判決自有違誤。(二)、原審
就證人吳子魁之證詞，僅採對甲○○不利之部分，有利部分均未
置理，且卷內通訊監聽譯文均未提起毒品或其代號，原判決亦未
予說明，有調查職責未盡及理由不備之違法。(三)、證人吳子魁於
原審證述，每次與甲○○碰面，先交錢，十幾分鐘後，甲○○方
交付安非他命。倘若屬實，甲○○豈有先收錢，過後再交付毒品
之理。甲○○自始均稱：僅受買受人吳子魁之託，持其金錢代購
安非他命，並非販賣。原判決誤認為販賣，顯與事實不符，且有
判決理由矛盾之違法各等語。惟查：（一）取捨證據及認定事實
，乃事實審法院職權之行使，其對證據證明力所為之判斷，苟不
悖通常一般人日常生活之經驗，又未違背客觀上應認為確實之定
則，並已敘明其何以為此判斷之心證理由者，即不能任意指為違
法。原判決認定甲○○有連續販賣安非他命予吳子魁之事實，已
就相關事證詳加調查論列，復綜合甲○○自承有在原判決所載之
時、地收取吳子魁之現金，嗣並依約交付安非他命等情不諱之供
詞，及吳子魁所陳與原判決認定事實相符之證言、甲○○與吳子
魁間之通聯紀錄譯文，參互斟酌判斷，資為不利於甲○○之認定
，併已說明其取捨判斷所得心證之理由，並無應於審判期日調查
之證據而未予調查及判決理由不備、理由矛盾之違法情形。又原
判決採取證人吳子魁所供與原判決認定之事實相符之證詞，自係
摒棄與之略有出入之證言，原判決縱未逐一指駁、說明，僅係行
文簡略，不能指為違法。再依原判決引用之甲○○與吳子魁間之
通聯紀錄譯文，兩人之談話內容，雖未具體說明該次係交易之內
容為安非他命，但依原判決之說明，甲○○坦認確有於上開時地
為收取金錢、交付毒品安非他命之事實，則原判決採取上開通聯
紀錄譯文及參酌吳子魁之證詞，而為認定，依法自無違誤。甲○
○上訴意旨所指各節，無非就原審採證認事之職權行使，專憑己
見，泛言指摘，再為事實上之爭執，並非依據卷內訴訟資料而為
之具體指摘，均非適法之第三審上訴理由。甲○○其餘上訴意旨
，亦置原判決之明白論斷於不顧，或仍持原判決已說明理由而捨
棄不採之陳詞辯解，再為事實上之爭執，或就屬於事實審法院採
證認事職權之行使，或就不影響於判決本旨之枝節事項，全憑己
見，任意指摘，難謂已符合首揭法定上訴第三審之要件。（二）
所謂已受請求之事項未予判決，係指檢察官起訴書所載已起訴之
犯罪事實（顯在事實），及與之具有事實上、實質上或裁判上一
罪關係之事實（潛在事實），依審判不可分原則，法院本應全部
予以裁判，然於判決時，就其中一部漏未裁判而言。是未據檢察
官在起訴事實記載之事實，自需與起訴之顯在事實有事實上、實
質上或裁判上一罪關係，始為法院之審判範圍。本件檢察官並未
依陳坤泉之證詞，而於起訴書記載甲○○涉嫌於九十五年五月二
十二日，以一萬元向甲○○購買安非他命之事實，且依卷內證據
資料，檢察官亦未舉證以證明，甲○○所涉嫌上開部分，與本件
原判決認定甲○○前於九十五年三月間販賣安非他命予吳子魁之
有罪部分，係基於概括犯意所為，而有修正前刑法第五十六條連
續犯規定之裁判上一罪關係，則原判決未併予審理，於法並無不
合。檢察官上訴意旨，指摘原審未就上開販賣毒品予陳坤泉部分
併予審理為違法，係屬誤會，自不能執為合法之第三審上訴理由
。其與甲○○就甲○○販賣第二級毒品部分之上訴均違背法律上
之程式，應予駁回。
二、轉讓第二級毒品部分
按上訴得對於判決之一部為之；未聲明為一部者，視為全部上訴
，刑事訴訟法第三百四十八條第一項定有明文。本件檢察官及甲
○○提起上訴，均未聲明為一部，即視為全部上訴。按第三審上
訴書狀，應述上訴之理由，其未述者，得於提起上訴後十日
內補提理由書於原審法院，已逾上訴期間，而於第三審法院未判
決前仍未提出上訴理由書狀者，第三審法院應以判決駁回之，刑
事訴訟法第三百八十二條第二項、第三百九十五條後段規定甚明
。檢察官與被告甲○○就甲○○轉讓第二級毒品部分，不服原審
判決，分別於九十八年九月十五日及同年八月三十一日提起上訴
，惟對此部分，均未述理由，迄今逾期已久，於本院未判決前
仍未提出，依上開規定其此部分上訴均非合法，應併予駁回。
據上論結，應依刑事訴訟法第三百九十七條、第四百零一條、第
三百九十五條，判決如主文。
中    華    民    國  九十八  年   十一   月   十二   日
                      最高法院刑事第三庭
                          審判長法官  林  增  福
                                法官  張  清  埤
                                法官  陳  世  雄
                                法官  何  菁  莪
                                法官  郭  毓  洲
      本件正本證明與原本無異
                                      書  記  官
中    華    民    國  九十八  年   十一   月   十七   日
                                                      Ｖ


司法院資訊處製作；財團法人民間司法改革基金會備份。
